臺灣高雄地方法院刑事判決　　　　　 100年度審易緝字第33號
公　訴　人　臺灣高雄地方法院檢察署檢察官
被　　　告　劉惠玲
上列被告因業務侵占案件，經檢察官提起公訴（88年度偵緝字第
1363號），本院判決如下：
    主  文
本件免訴。
    理  由
一、公訴意旨如附件臺灣高雄地方法院檢察署檢察官88年度偵緝
    字第1363號起訴書所載。
二、按行為後法律有變更者，適用行為時之法律，但行為後之法
    律有利於行為人者，適用最有利於行為人之法律，刑法第2
    條第1 項定有明文。查刑法第80條第1 項關於追訴權時效期
    間之規定，刑法修正前、後之規定不同，檢察官認被告涉犯
    刑法第336 條第2 項之業務侵占罪嫌、第339 條第1 項之詐
    欺取財罪嫌，均係最重本刑有期徒刑5 年以下之罪，被告另
    違反動產擔保交易法第38條之罪，係最重本刑有期徒刑3 年
    以下之罪，依修正前刑法第80條第1 項第2 款之規定，追訴
    權期間均為10年，而依修正後刑法第80條第1 項第2 款之規
    定，追訴權期間則為20年，是修正後刑法所定時效期間較長
    ，自屬對行為人較不利，比較結果自應以修正前刑法第80條
    第1 項較有利於行為人。故本件關於追效權時效，自應適用
    修正前刑法第80條之規定，而關於追訴權時效之停止進行，
    及其期間、計算，亦應一體適用修正前刑法第83條之規定。
三、次按案件時效已完成者，應諭知免訴之判決，並得不經言詞
    辯論為之，刑事訴訟法第302 條第2 款、第307 條分別定有
    明文。而案件經提起公訴或自訴，且在審判進行中，此時追
    訴權既無不行使之情形，自不發生時效進行之問題，此經司
    法院大法官會議釋字第138 解釋闡釋在案。又追訴權之時效
    ，如依法律之規定，偵查、起訴或審判之程序，不能開始或
    繼續時，停止其進行，其時效停止，自停止原因消滅之日起
    與停止前已經過之期間，一併計算，停止原因繼續存在之期
    間，如達於追訴權時效期間四分之一時，其停止原因視為消
    滅，修正前刑法第83條亦定有明文。另於偵查或審判中通緝
    被告，其追訴權之時效均應停止進行，亦經司法院29年院字
    第1963號解釋甚詳。
四、經查：
  (一)本件被告被訴於87年2 月23日涉犯刑法第336 條第2 項之業
    務侵占罪，依被告行為時之修正前刑法第80條第1 項第2 款
    規定，其追訴權時效為10年。而臺灣高雄地方法院檢察署（
    下稱高雄地檢署）於87年8 月12日收受告訴狀，開始對被告
    實施偵查，嗣因被告逃匿，為高雄地檢署於87年9 月4 日發
    布通緝，於88年8 月22日緝獲，嗣於88年8 月26日向本院提
    起公訴，於88年9 月13日繫屬於本院，被告並於本院審理中
    逃匿，經本院於88年12月14日發布通緝。經以犯罪日期87年
    2 月23日加計前開追訴權時效10年，再加計自檢察官發動偵
    查之日起至偵查中通緝發布前一日止（即87年8 月12日起至
    87年9 月3 日，計23日）、被告於偵查中為警緝獲之日起至
    本院發布通緝之前一日止（即88年8 月22日至88年12月13日
    ，計3 月又23日，前開二段期間均不生時效進行之問題）及
    因通緝被告致本案審判程序不能開始而停止追訴權時效進行
    之期間（即10年追訴權時效期間之四分之一，計2 年6 月）
    ，再扣除本件自檢察官起訴至本院繫屬前一日期間（即88年
    8 月26日至88年9 月12日，計18日），則被告所涉上揭業務
    侵占罪嫌，其追訴權時效業於99年12月21日完成。
  (二)本件被告被訴刑法第339 條第1 項之詐欺取財罪嫌，其犯罪
    行為終了之日為87年5 月5 日，其追訴權時效期間，依修正
    前刑法第80條第1 項第2 款規定亦為10年，已如前述。此部
    分犯行，係經高雄地檢署於87年6 月15日收受告訴狀，開始
    對被告實施偵查，嗣因被告逃匿，為高雄地檢署於87年8 月
    4 日發布通緝，於88年8 月22日緝獲。經以犯罪終了日期87
    年5 月5 日加計前開追訴權時效10年，再加計自檢察官發動
    偵查之日起至偵查中通緝發布前一日止（即87年6 月15日起
    至87年8 月3 日，計1 月又19日）、被告於偵查中為警緝獲
    之日起至本院發布通緝前一日止（即88年8 月22日至88年12
    月13日，計3 月又23日，前開二段期間均不生時效進行之問
    題）及因通緝被告致本案審判程序不能開始而停止追訴權時
    效進行之期間（即10年追訴權時效期間之四分之一，計2 年
    6 月），再扣除本件自檢察官起訴至本院繫屬前一日期間（
    即88年8 月26日至88年9 月12日，計18日），則被告所涉上
    揭詐欺取財罪嫌，其追訴權時效業於100 年3 月29日完成。
    而被告迄今仍未緝獲歸案，揆諸前開說明，被告所涉上揭業
    務侵占及詐欺取財罪嫌之追訴權均已因時效完成而消滅，爰
    均不經言詞辯論，逕為免訴之諭知。
  (三)至被告另被訴違反動產擔保交易法第38條之罪部分，犯罪時
    間為87年5 月16日，其追訴權時效期間，依修正前刑法第80
    條第1 項第2 款規定亦為10年，已如前述。此部分犯行，經
    高雄地檢署於87年11月23日收受告訴狀，開始對被告實施偵
    查，嗣因被告逃匿，為高雄地檢署於87年12月15日發布通緝
    ，於88年8 月22日緝獲。經以犯罪終了日期87年5 月16日加
    計前開追訴權時效10年，再加計自檢察官發動偵查之日起至
    偵查中通緝發布前一日止（即87年11月23日起至87年12月14
    日，計22日）、被告於偵查中為警緝獲之日起至本院發布通
    緝前一日止（即88年8 月22日至88年12月13日，計3 月又23
    日，前開二段期間均不生時效進行之問題）及因通緝被告致
    本案審判程序不能開始而停止追訴權時效進行之期間（即10
    年追訴權時效期間之四分之一，計2 年6 月），再扣除本件
    自檢察官起訴至本院繫屬前一日期間（即88年8 月26日至88
    年9 月12日，計18日），則被告所涉上揭詐欺取財罪嫌，其
    追訴權時效業於100 年3 月13日完成。又按犯罪後之法律已
    廢止其刑罰者，應諭知免訴之判決，並得不經言詞辯論為之
    ，刑事訴訟法第302 條第4 款、第307 條亦有明定。查動產
    擔保交易法業於96年7 月11日經總統以華總一義字第096000
    88561 號令修正公布，刪除該法第38條刑事處罰之條文，且
    該法第43條規定，前揭修正自公布日施行，依中央法規標準
    法第13條之規定，即自96年7 月13日生效。是本件被告行為
    後，動產擔保交易法第38條之規定既經刪除，廢止其刑罰，
    此部分追訴權時效又已完成，揆諸前開法條意旨，亦得不經
    言詞辯論，逕為諭知免訴之判決。
五、依刑事訴訟法第302 條第2 款、第4 款、第307 條，判決如
    主文。
中    華    民    國    100     年    4   月    29    日
                  刑事第十庭    審判長法  官  廖建瑜
                                      法  官  呂明燕
                                      法  官  周佳佩
以上正本證明與原本無異。
如不服本判決應於收受送達後10日內向本院提出上訴書狀，並應
敘述具體理由；如未敘述上訴理由者，應於上訴期間屆滿後20日
內向本院補提理由書（均須按他造當事人之人數附繕本）「切勿
逕送上級法院」。
中    華    民    國    100     年    4   月    29    日
                                      書記官  李承悌
附件：臺灣高雄地方法院檢察署檢察官88年度偵緝字第1363號起
      訴書。